臺灣高等法院臺中分院刑事判決　　　　 96年度上訴字第223號
上　訴　人
即　被　告　丙○○
　　　　　　　　　　　號
指定辯護人　本院公設辯護人　甲○○
上列上訴人因違反槍砲彈藥刀械管制條例案件，不服臺灣臺中地
方法院95年度訴字第2761號中華民國95年12月7日第一審判決（
起訴案號：臺灣臺中地方法院檢察署95年度偵字第10926號），
提起上訴，本院判決如下：
    主  文
原判決撤銷。
丙○○未經許可，持有空氣槍，處有期徒刑貳年，併科罰金新臺
幣陸萬元，罰金如易服勞役，以新臺幣壹仟元折算壹日。緩刑伍
年。緩刑期內交付保護管束。
扣案之空氣長槍壹支（槍枝管制編號：0000000000號）沒收。
    事  實
一、丙○○明知空氣槍係槍砲彈藥刀械管制條例第4條第1項第1
    款規定禁止持有之槍砲，竟於民國90年間，在臺中市○○區
    ○○路與東光路旁之跳蚤市場，以新臺幣7千元之代價，向
    陳章國購買具有殺傷力之空氣長槍1支（槍枝管制編號：000
    0000000號）、CO2鋼瓶16瓶、小鋼珠1包而無故持有之，於
    92年間某日，因該槍枝板機處之彈簧生鏽損壞，其再予更換
    彈簧；嗣於95年5月7日上午11時25分，經警在其臺中縣太平
    市○○路新生50巷10號住所搜索時查獲，並扣得上揭槍枝、
    CO2鋼瓶16瓶及小鋼珠1包。
二、案經臺中市警察局第五分局報請臺灣臺中地方法院檢察署檢
    察官偵查起訴。
    理  由
一、被告丙○○對其未經許可持有扣案之空氣長槍1支，違反槍
    砲彈藥刀械管制條例之事實，於本院審理時已坦承不諱，其
    於原審雖辯稱：當初伊係向陳章國購買空氣長槍、CO2鋼瓶
    16瓶及BB彈1包，扣案之小鋼珠1包係伊另自友人處因好奇而
    帶回放在住處；伊剛向陳章國購買該槍枝及CO 2鋼瓶後，有
    拿槍去玩，沒多久該槍枝之槍管與槍身斷裂，導致控制出氣
    口的橡膠洩氣筏洩氣增多，經予換上新彈簧及加裝紅外線瞄
    準器測試，並拿到陳章國的店進行測試結果為每秒110公尺
    ，焦耳數也在合法範圍內，發射速度並未超過限制之標準，
    但陳章國說該槍支已經很危險，不堪使用，伊因認為有紀念
    價值才未拿去報繳，伊並無違反槍砲彈藥刀械管制條例之犯
    行云云。但查被告自95年5月7日為警查獲乃至於檢察官95年
    5 月7日、同年7月24日、同年8月28日歷次偵訊時，均供稱
    扣案之空氣槍枝、CO2鋼瓶及小鋼珠為其向案外人陳章國所
    購買無誤，並未提及其係向陳章國購買BB彈，而非小鋼珠，
    此由被告歷次筆錄可明（見警卷第3頁、偵卷第7、13、34頁
    ）。證人陳章國於95年7月24日檢察官偵訊時，亦供稱伊出
    售空氣長槍、CO2鋼瓶及小鋼珠給被告無誤（見偵卷第14頁
    ），扣案之小鋼珠係被告向證人陳章國所購買應堪認定。扣
    案之空氣長槍、小鋼珠、CO2鋼瓶經送內政部警政署刑事警
    察局鑑驗結果：送鑑之空氣長槍，認係空氣長槍，以小型二
    氧化碳鋼瓶內之氣體為發射動力，經檢視，槍管與出氣嘴連
    接部位斷裂，經以手持槍管向後緊壓，使槍管與出氣嘴密合
    ，再實際裝填直徑約6MM、重量約0.88G鋼珠試射3次，測得
    鋼珠之發射速度分別為176、194、192公尺／秒，計算其動
    能分別為13點63、16點46、16點22焦耳，單位面積動能為48
    點20、58點57、57點37焦耳／平方公分等情，有該局95 年8
    月4日刑鑑字第0950068872號槍彈鑑定書在卷（見偵查卷第
    20～23頁）可參。按槍枝殺傷力之標準為在最具威力之適當
    距離，以彈丸可穿入人體皮肉層之動能為基準，此經司法院
    81年6月11日秘台所（二）字第06985號函釋示在案。復按彈
    丸單位面積動能達20焦耳／平方公分，足以穿入人體皮肉層
    ，若達24焦耳／平方公分，則足以穿入豬隻皮肉層，此有上
    開槍彈鑑定書所附之殺傷力相關數據在卷可憑，而前開槍枝
    經實際測試3次結果，單位面積動能均高於24焦耳／平方公
    分，其具有殺傷力甚明。至於扣案槍枝於警局遭陳章國壓壞
    後，送鑑定時，鑑定人高建成係採取「以手持槍管向後緊壓
    ，使槍管與出氣嘴密合，再實際裝填小鋼珠」之方式試射，
    試射結果尚可達到單位面積動能為48點20、58點57、57點37
    焦耳／平方公分，此事實業經證人高建成於原審證述明確，
    足見在槍管與槍身斷裂之情形下，僅徒手往後拉緊試射，其
    單位面積動能即業已超出足以穿透人體皮肉層之單位面積動
    能20焦耳／平方公分，甚至超出豬隻皮肉層之單位面積動能
    24焦耳／平方公分，遑論在槍管與槍身若完全密合而無裂縫
    ，在不致洩氣之情況下，則其射速當然更強，單位面積動能
    當屬更高，無庸置疑。雖被告質疑鑑定人高建成如此鑑定方
    式，是否可能導致膛炸之危險，而違反一般使用槍枝之原則
    ，惟鑑定人高建成於原審業據到庭陳稱：如果伊沒有將兩者
    壓緊的話，因為伊不知道槍管的材質，彈丸可能從縫隙中出
    來，伊反而會有危險，如果壓緊就不會有危險（見原審卷第
    71、73頁），顯見鑑定人高建成係因應扣案槍枝之槍管與槍
    身業已呈現鬆脫之情況下，始以上開方式試射。是該槍枝經
    鑑定具有殺傷力，並非因於警局遭陳章國壓壞、重新黏合後
    始具有殺傷力，已甚為明確。再參以承辦本案並參與警局試
    射之臺中市警察局第五分局偵查佐陳英（原名丁○○）於
    原審及本院審理時均證稱：本案係由另一組同仁前去被告住
    處扣得上開空氣長槍並帶回警局後，先由伊與同仁持扣案空
    氣長槍及小鋼珠，在10公尺遠之距離射擊茶葉罐，可以一槍
    貫穿造成前進後出的2個洞口（見原審卷第65、68頁；本院
    96年5月1日審判筆錄）；及被告於警詢時自承在被查獲前以
    該槍枝射擊檳榔樹上之斑鳩、小鳥，可以將之擊落（見警卷
    第4頁）；證人陳章國於警詢時亦供稱該槍枝可以打死斑鳩
    （見警卷第8頁），益足見本件扣案槍枝在被查獲前即具有
    殺傷力，此外又有扣案槍枝於警局經測試時射穿茶葉鐵罐之
    照片附卷足資佐證，被告於原審所辯要無足取，其於本院審
    理時之自白應與事實相符，事證明確，被告犯行，洵堪認定
    。
二、按行為後法律有變更者，適用行為時之法律。但行為後之法
    律有利於行為人者，適用最有利於行為人之法律，刑法第2
    條第1項定有明文。被告於犯罪時，刑法第42條第2項前段規
    定：「易服勞役以1元以上3元以下折算1日。」又被告行為
    時之易服勞役折算標準業經修正，修正前罰金罰鍰提高標準
    條例第2條前段規定，就其原定數額提高為1百倍折算1日，
    則本件被告行為時之易服勞役折算標準，應以銀元3百元即
    新臺幣9百元折算1日。惟95年7月1日修正公布施行之刑法第
    42條第3項前段規定：「易服勞役以新台幣1千元、2千元或3
    千元折算1日。」，比較修正前後之易服勞役折算標準，以
    修正後之規定，較有利於被告，依刑法第2條第1項後段規定
    ，應適用修正後之刑法第42條第3項前段規定，定其易服勞
    役之折算標準。又刑法第59條僅係文字修正，對於被告並無
    有利、不利之問題，自應適用現行刑法第59條之規定。另緩
    刑之宣告依最高法院95年第8次刑事庭會議決議，亦應適用
    現行刑法第74條第1項第1款之規定。而保護管束係未拘束人
    身自由之保安處分，依刑法第2條第2項之規定，自應適用現
    行刑法之規定。
三、核被告所為，係違反槍砲彈藥刀械管制條例第8條第4項之未
    經許可持有空氣槍罪。雖被告自案外人陳章國處購買扣案空
    氣長槍後，因彈簧生鏽損壞而予更換彈簧，然其向陳章國購
    買該槍後，曾持以試射小鳥並將小鳥從樹上擊落，顯然原即
    具有擊發功能，其並未將槍枝材料組合成具殺傷力之槍枝，
    或將原不具殺傷力之槍枝改造成具有殺傷力之槍枝，應與同
    條第一項之「製造」行為有間，附此敘明。被告素行良好，
    猶為修平技術學院在學學生，雖持有上開空氣槍然並未進而
    持槍侵害他人法益，以其所犯本案法定最輕刑度3年以上有
    期徒刑之罪，衡酌其犯罪情狀，猶堪憫恕，倘處以法定最低
    刑度，尚嫌過重，爰依刑法第59條規定減輕其刑。被告上訴
    意旨原以否認犯罪，指摘原判決不當，固無理由，惟原審未
    及審酌被告於本院審理時終於坦承犯行，已見悛悔之意，而
    未援引刑法第59條減輕其刑，尚有未合，原判決自無可維持
    ，應由本院將原判決撤銷改判。爰審酌被告前無不良素行，
    有臺灣高等法院被告前案紀錄表在卷可徵，其已坦承犯行，
    頗有悔意，一時失慮觸法等一切情狀，量處如主文所示之刑
    ，並就罰金部分依現行刑法第42條第3項前段之規定諭知易
    服勞役之折算標準。被告前未曾受有期徒刑以上刑之宣告，
    有臺灣臺中地方法院檢察署前案查註紀錄表及台灣高等法院
    被告前案紀錄表在卷可稽，其係在學學生，有學生證影本在
    卷足憑，經此偵、審程序及刑之宣告後，應知警惕而無再犯
    之虞，本院因認暫不執行其刑為當，爰依現行刑法第74條第
    1項第1款之規定，予被告緩刑5年之宣告，用啟自新。惟被
    告甫年滿20歲，有加強教育、輔導之必要，爰於緩刑期內付
    保護管束，由觀護人以專業知識輔導，希其改過遷善。扣案
    之空氣長槍1支（槍枝管制編號：0000000000號）為違禁物
    ，爰依刑法第38條第1項第1款規定宣告沒收。至CO2鋼瓶16
    瓶、小鋼珠1包則非違禁物，復非供被告犯案所用之物，爰
    不予以宣告沒收，併予敘明。
據上論結，應依刑事訴訟法第369條第1項前段、第364條、第299
條第1項前段，槍砲彈藥刀械管制條例第8條第4項，刑法第2條第
1項但書、第2項、第11條前段、第42條第3項、第74條第1項第1
款、第93條第1項、第38條第1項第1款，判決如主文。
本案經檢察官乙○到庭執行職務。
中　　華　　民　　國　　96　　年　　5　　月　　15　　日
            刑事第十庭  審判長法  官  林  照  明
                              法  官  蔡  名  曜
                              法  官  李  平  勳
上列正本證明與原本無異。
如不服本判決，應於判決送達後10日內向本院提出上訴狀 (應抄
附繕本)。
                              書記官  許  哲  禎
中　  華　 　民　　國　 96　　年 　 5 　  月　  16  　日
槍砲彈藥刀械管制條例第8條第4項
未經許可，製造、販賣或運輸鋼筆槍、瓦斯槍、麻醉槍、獵槍、
空氣槍或第4條第1項第1款所定其他可發射金屬或子彈具有殺傷
力之各式槍砲者，處無期徒刑或5年以上有期徒刑，併科新臺幣
1千萬元以下罰金。
未經許可，轉讓、出租或出借前項所列槍枝者，處5年以上有期
徒刑，併科新臺幣1千萬元以下罰金。
意圖供自己或他人犯罪之用，而犯前2項之罪者，處無期徒刑或7
年以上有期徒刑，併科新臺幣1千萬元以下罰金。
未經許可，持有、寄藏或意圖販賣而陳列第一項所列槍枝者，處
3年以上10年以下有期徒刑，併科新臺幣7百萬元以下罰金。
第1項至第3項之未遂犯罰之。
